【裁判字號】    98,交聲,3294
【裁判日期】    990419
【裁判案由】    聲明異議
【裁判全文】
臺灣高雄地方法院交通事件裁定        98年度交聲字第3294號
原處分機關  交通部公路總局高雄區監理所
代  表  人  劉育麟
異  議  人
即受處分人  甲○○
上列異議人即受處分人因聲明異議案件，對於高雄市政府交通局
98年11月23日所為之處分（原處分：高監自裁字第裁80-B000000
00號），聲明異議，本院裁定如下：
    主  文
異議駁回。
    理  由
一、原處分意旨略以：第三人乙○○於民國98年6 月13日18時25
    分在高雄市○○路與中華路口，因「未懸掛號牌（車牌註銷
    ）行駛公路」駕駛原牌照號碼為ZM-5965 號之自用一般小客
    貨車之交通違規，而上開自用一般小客貨車係異議人即受處
    分人甲○○（下稱異議人）所有，經高雄市警察局交通大隊
    機動分隊警員填製高市警交字第B00000000 號違反交通管理
    事件通知單，舉發違規，嗣經原處分機關認定違規事實明確
    ，而依道路交通管理處罰條例第12條第1 項第4 款、第2 項
    暨違反道路交通管理事件統一裁罰基準及處理細則第43條、
    第44條、第67條規定開立裁決書裁處罰鍰新台幣（下同）10
    ,800 元並扣繳牌照云云。
二、聲明異議理由則謂：「未懸掛號牌（車牌註銷）行駛公路」
    駕駛原牌照號碼為ZM-5965 號之自用一般小客貨車者，係第
    三人乙○○，異議人並無任何違規行為，原處分機關對異議
    人裁罰，應無理由，為此聲明異議，請求撤銷原處分等語。
三、按汽車不依限期參加定期檢驗或臨時檢驗者，處汽車所有人
    新台幣900 元以上1,800 元以下罰鍰，逾期1 個月以上者並
    吊扣其牌照，至檢驗合格後發還，逾期6 個月以上者，註銷
    其牌照；汽車使用吊銷、註銷之牌照行駛者，處汽車所有人
    新臺幣3,600 元以上10,800元以下罰鍰，並禁止其行駛，道
    路交通管理處罰條例第17條第1 項、第12條第1 項第4 款分
    別定有明文。
四、經查：
  (一)第三人乙○○於98年6 月13日18時25分在高雄市○○路與中
    華路口，因「未懸掛號牌（車牌註銷）行駛公路」駕駛原牌
    照號碼為ZM-5965 號之自用一般小客貨車之交通違規，因上
    開自用一般小客貨車係異議人甲○○所有，經高雄市警察局
    交通大隊機動分隊警員填製高市警交字第B00000000 號違反
    交通管理事件通知單，對乙○○舉發違規，嗣經原處分機關
    依道路交通管理處罰條例第12條第1 項第4 款、第2 項開立
    裁決書對異議人裁處罰鍰10,800元並扣繳牌照等情，有上開
    舉發違反道路交通管理事件通知單、違反道路交通管理案件
    裁決書附卷可稽，堪認為事實。
  (二)異議人聲明異議雖以：「未懸掛號牌（車牌註銷）行駛公路
    」駕駛原牌照號碼為ZM-5965 號之自用一般小客貨車者，係
    第三人乙○○，異議人並無任何違規行為置辯，惟異議人係
    ZM-5965 號自用一般小客貨車之所有權人，業據異議人於本
    院稱：「我是ZM-5965 號自用小客貨車的所有權人，我也是
    車子的名義登記人，交車的那天我有到場，車子我也簽收了
    ，簽收完之後丙○○就在我面前將車子開走，我知道ZM-596
    5 號自用小客貨車一直都在丙○○占有中」（見本院卷第27
    頁），核與證人乙○○稱：「當天ZM-5965 號之自用一般小
    客貨車是我所駕駛，車子是甲○○向我哥哥（丙○○）借錢
    ，所以就先放在我哥哥那裡的」（見本院卷第26頁）；證人
    丙○○稱：「甲○○以她的車子向我質借，因為甲○○剛開
    始只是用票及客票向我借錢，後來他說可不可以再多借一點
    錢給她，但我說甲○○要有物品讓我作為擔保，所以甲○○
    就自己去買了一台三菱的自小客貨車來作為擔保，於借錢的
    當日，就一手交錢一手交車，所以自91年起，甲○○的車子
    就一直質押在我這裡，且車主的資料自始都沒有變更過」（
    見本院卷第26頁、第27頁）相符，是異議人係因向丙○○借
    款，而質押ZM-5965 號自用一般小客貨車予丙○○，且異議
    人始終為ZM-5965 號自用一般小客貨車之所有權人足堪認定
    。
四、再者，道路交通管理處罰條例依各種違規事實之性質，區分
    應處罰「駕駛人」或「汽車所有人」之不同規範，而道路交
    通管理處罰條例第12條第1 項第4 款、第2 項處罰之對象即
    為「汽車所有人」而非駕駛人，亦即，倘若汽車有使用吊銷
    、註銷之牌照行駛之情形，不論是否為汽車所有人所駕駛，
    仍對汽車所有人科處罰鍰，此乃科以汽車所有人積極處理牌
    照問題之義務，以維護道路交通安全管理之正確性，況異議
    人始終知悉ZM-5965 號自用一般小客貨車係由丙○○占有中
    ，且異議人亦係為供作自己借款之擔保始任意交付該車，自
    應負擔車籍牌照管領之義務，殊難以交付他人使用，作為脫
    免自己義務之依據，況監理所亦於97年10月27日，將「ZM-5
    965 號自用一般小客貨車，不依限期參加定期檢驗」之裁決
    書，合法送達至異議人位於高雄縣大寮鄉○○路140 號之戶
    籍地處所，已依法通知異議人關於該車輛未依限期參加定期
    檢驗之現況，異議人亦非無機會聯繫丙○○積極處理該車輛
    之定期檢驗，則異議人以可歸責於自己之事由，希冀免除汽
    車所有人之義務，顯屬無據。從而，異議人雖非本件違規行
    為之駕駛人，然本件違規事實發生時，既為上開自用小客車
    之所有權人，且駕駛人乙○○亦係因其兄丙○○獲得異議人
    之授權而使用ZM-5965 號自用一般小客貨車，原處分機關對
    於異議人科予罰鍰及扣繳牌照，於法並無不合。
據上論斷，應依道路交通案件處理辦法第19條，裁定如主文。
中    華    民    國    99    年    4     月    19    日
                  交通法庭      法  官  謝宗翰
以上正本係照原本作成。
如不服本裁定，應於裁定送達後5 日內，向本院提出抗告狀。
中    華    民    國    99    年    4     月    19    日
                                書記官  李宗諺

司法院資訊處製作；財團法人民間司法改革基金會備份。
